【裁判字號】    89,台上,2320
【裁判日期】    891013
【裁判案由】    履行契約
【裁判全文】
最高法院民事判決                              八十九年度台上字第二三二○號
    上  訴  人  三仁營造工程股份有限公司
    法定代理人  戴文斌
    被 上訴 人  甲○○
    訴訟代理人  周平凡律師
右當事人間請求履行契約事件，上訴人對於中華民國八十八年八月三日台灣高等法院
台中分院第二審更審判決（八十七年度上更(二)字第八二號），提起上訴，本院判決如
左：
    主  文
上訴駁回。
第三審訴訟費用由上訴人負擔。
    理  由
本件上訴人主張：伊於民國七十四年四月二十四日與被上訴人簽訂買賣契約書，向被
上訴人買受如第一審判決附表（下稱附表）所示不動產，約定買賣價金新台幣（下同
）二百八十萬元，已付清前十四期價金一百三十三萬元，餘第十五期及尾款一百四十
七萬元經伊寄交被上訴人，為其所拒收，伊乃於八十四年七月十四日提存於法院等情
，爰依買賣關係，求為命被上訴人將上開附表所示不動產所有權移轉登記並交付與伊
之判決。
被上訴人則以：上訴人未依系爭買賣契約書第二條之約定，於七十六年八、九月間付
清尾款一百四十七萬元，上訴人遲延給付，應給付滯納金，經伊催告履行，仍未繳納
，已依法解除契約。且法院亦應依民事訴訟法第三百九十七條規定，命上訴人增加給
付等語，資為抗辯。
原審斟酌全辯論意旨及調查證據之結果，以：上訴人主張，兩造於七十四年四月二十
四日訂立買賣契約，由上訴人向被上訴人買受如附表所示不動產，約定價金二百八十
萬元，分期給付，已給付一百三十三萬元，尚餘第十五期及尾款一百四十七萬元，上
訴人亦於八十四年五月二十三日以同額支票寄送被上訴人，經被上訴人拒收後，已於
八十四年七月十四日提存台灣台北地方法院（下稱台北地院）等情，為被上訴人所不
爭執，且有上訴人提出之房屋土地買賣契約書、存證信函、支票影本及台北地院八十
四年度存字第二六一○號提存書（均影本）可稽，堪信為真實。系爭買賣契約書第二
條約定：第十五期及尾款一百四十七萬元應於被上訴人給付工程款五日內付清，如逾
期繳納時則按日息千分之一計付滯納金，此項滯納金應在繳款時一併繳付，如逾期一
個月，經被上訴人催告五日內仍不繳付者，即視為上訴人違約，被上訴人得解除契約
等情，有上開買賣契約書可按。上訴人應給付之一百四十七萬元，依約應於被上訴人
付清工程款五日內給付，而該工程款業經被上訴人於七十六年八、九月間付清，已據
證人陳成功於台灣台中地方法院八十年度訴字第一三九號請求履行契約事件中證實無
訛，且為上訴人於該案審理時所是認，亦有原法院八十年度上字第三二五號民事判決
可稽，且為上訴人所不爭執。是上訴人已遲延給付，依約應一併給付滯納金。按解除
契約之原因，非以法定解除原因為限，契約當事人亦得於訂立契約時，約定保留契約
解除權，於約定解除原因發生時，即得解除契約，如有附隨之給付義務，亦非不得約
定於遲延給付時，為解除契約之事由。上訴人雖主張其於八十四年五月二十三日以郵
局存證信函將尾款一百四十七萬元送交被上訴人，為被上訴人所拒後，復於八十四年
七月十四日以八十四年度存字第二六一○號將之提存於台北地院等情，惟上訴人未將
上開約定之滯納金併為給付。被上訴人乃以八十四年八月二十九日答辯狀繕本催告上
訴人繳納滯納金，否則解除契約，並由上訴人之訴訟代理人當庭收受送達在案。因上
訴人拒未繳納，被上訴人已另於同年九月十五日再以準備書狀繕本重申解除契約意思
表示，上開書狀亦經上訴人之訴訟代理人當庭簽收送達，有各該書狀可按，上訴人迄
今仍未給付滯納金，為上訴人所不爭執。系爭買賣契約書既已定明上訴人應於遲延給
付上開價金一百四十七萬元時，應按日息千分之一給付滯納金，上訴人非不可據以計
算而為給付（上訴人亦主張如須付滯納金自七十六年十月一日起算），被上訴人以答
辯狀繕本催告上訴人給付約定之滯納金亦屬可得確定。況且催告為請求給付之意思表
示，乃準法律行為，債權人為催告時，僅表示對該特定債權請求債務人給付之意思即
足，亦無需表明其確定之金額或數量。被上訴人前開催告之意思表示，自已生效力。
查上訴人自七十六年十月一日起算至上訴人於八十四年七月十四日提存清償時止，共
遲延二千七百七十六日，上訴人應依約定給付滯納金四百零八萬零七百二十元，被上
訴人就此迭有述及，亦有被上訴人於八十五年二月二十七日之答辯狀可稽，上訴人既
於提存上開尾款價金時，未將所應給付之滯納金併予提存以為給付，自非依債務本旨
而為給付。且被上訴人於八十四年八月二十九日催告上訴人應併予給付滯納金後，上
訴人又迄未履行，則被上訴人於同年九月十五日再以準備書狀繕本為解除系爭買賣契
約之意思表示，於法即無不合。兩造契約於上開時日，業經被上訴人合法解除，上訴
人仍依買賣契約請求被上訴人將系爭房地移轉並交付與伊，自非有據，不應准許云云
，為心證所由得，復說明上訴人其他主張之取捨意見，爰維持第一審所為上訴人敗訴
判決，駁回其上訴，經核於法洵無違誤。上訴論旨仍就原審取捨證據、認定事實及解
釋意思表示之職權行使，指摘原判決不當，聲明廢棄，難認有理由。
據上論結，本件上訴為無理由。依民事訴訟法第四百八十一條、第四百四十九條第一
項、第七十八條，判決如主文。
中      華      民      國    八十九    年      十      月     十三     日
                              最高法院民事第七庭
                                  審判長法官  吳  正  一
                                        法官  謝  正  勝
                                        法官  劉  福  來
                                        法官  高  孟  焄
                                        法官  曾  煌  圳
      右正本證明與原本無異
                                              書  記  官
中      華      民      國    八十九    年     十一     月      一      日


司法院資訊處製作；財團法人民間司法改革基金會備份。
